臺灣新竹地方法院民事裁定  
110年度抗字第15號
抗  告  人  林峻輝即林家毅

                      居新竹縣○○市○○○路00號12樓    相  對  人  潘玉玲    住○○市○○區○○街00○0號0樓

上列當事人間本票裁定事件，抗告人對於中華民國109年12月2日
本院109年度司票字第2105號裁定提起抗告，本院裁定如下：
    主  文
抗告駁回。
抗告程序費用新臺幣壹仟元由抗告人負擔。
    理  由
一、按本票執票人，依票據法第123 條規定，聲請法院裁定許可
    對發票人強制執行，係屬非訟事件，此項聲請之裁定及抗告
    法院之裁定，僅依非訟事件程序，以形式上審查強制執行許
    可與否，並無確定實體上法律關係存否之效力，如發票人就
    票據債務之存否有爭執時，應由發票人提起確認之訴，以資
    解決（最高法院57年台抗字第76號裁判意旨參照）。次按發
    票人或背書人，得為免除作成拒絕證書之記載；匯票上雖有
    免除作成拒絕證書之記載，執票人仍應於所定期限內，為承
    兌或付款之提示，但對於執票人主張未為提示者，應負舉證
    之責，票據法第94條第1 項、第95條分別定有明文，該規定
    依票據法第124 條於本票亦有準用之。是本票既經記載免除
    作成拒絕證書，票據債務人若抗辯執票人未經提示付款，即
    應負舉證責任（最高法院72年度台上字第598號裁判要旨參
    照）。
二、相對人於原審聲請意旨略以：其執有抗告人所簽發如附表所
    示之本票3紙（下稱系爭本票），並免除作成拒絕證書。詎
    於到期日後，經相對人向抗告人提示均未獲付款，為此提出
    系爭本票，聲請裁定准許強制執行等語。
三、抗告意旨略以：相對人從未向抗告人現實提示系爭本票，原
    審未調查執票人究竟有無提示以合法行使追索權，即逕依票
    據法第123條規定裁定准予強制執行，與法不合。爰依法提
    起本件抗告，並聲明：㈠原裁定廢棄。㈡相對人之聲請駁回。
    ㈢抗告費用由相對人負擔。
四、經查，相對人主張其執有抗告人所簽發之系爭本票，並免除
    作成拒絕證書，詎屆期提示未獲付款，依票據法第123條規
    定聲請裁定許可強制執行等情，業據相對人於原審提出系爭
    本票為證，而本票准許強制執行之裁定，係屬非訟事件裁定
    ，為裁定之法院僅就本票為形式上審查，以決定強制執行許
    可與否，並無確定實體上法律關係存否之效力，且為裁定之
    法院亦無從為實體法律關係之認定，故原審就系爭本票為形
    式上之審查，認系爭本票並未欠缺本票應記載之事項，而為
    准予強制執行之裁定，經核並無違誤。至抗告人所辯相對人
    從未提示系爭本票，然系爭本票既載明免除作成拒絕證書（
    原審卷第11 頁），則相對人聲請裁定准予強制執行時，自
    毋庸提出已為付款提示之證據。抗告人既主張相對人未為提
    示，依票據法第124 條準用同法第95條但書之規定，應由抗
    告人負舉證之責，然抗告人僅泛稱相對人未為付款提示，未
    能提出事證以實其說，經本院於110年3月2日發函命抗告人
    於文到5日內補正其未受提示請求付款之證明（例如當時不
    在國內之證據），上開函文已於110年3月12日送達抗告人本
    人親收，有送達證書可稽（抗告卷第25-27頁），迄今仍未
    見補正，則抗告人所辯，難認可採。從而，抗告意旨指摘原
    裁定不當，求予廢棄，為無理由，應予駁回。
五、據上論結，本件抗告為無理由，依非訟事件法第46條、第24
    條第1 項、第21條第2 項，民事訴訟法第495 條之1 第1 項
    、第449 條第1 項、第95條、第78條，裁定如主文。
中    華    民    國   110    年     3     月    29   日
　　　　　　　　　民事第二庭  審判長法  官   鄭政宗
　　　　　　　　　　　　　　　　　　法  官   王佳惠
                                    法  官   陳麗芬  

附表：                                                                                     編號 發票日 票面金額 （ 新台幣） 到期日 利息起算日 （至清償日止） 本票號碼 備考 001 108年7月1日  39,000,000元 未載 109年11月17日 CH-NO-384451  002 108年4月9日  40,000,000元 未載 109年11月17日 NO-020979  003 108年4月9日 142,000,000元 未載 109年11月17日 NO-020980  

以上正本係照原本作成。
如不服本裁定，僅得於收受本裁定正本送達後10日內，以適用法
規顯有錯誤為理由，委任律師為代理人提出委任狀，向本院提出
再抗告狀（須附繕本一份及繳納再抗告裁判費新臺幣1,000 元）
。
中　　華　　民　　國　　110 　年　　3 　　月　　29　　日
                                   書記官   曾煜智